臺灣新北地方法院刑事判決
111年度易字第282號
公  訴  人  臺灣新北地方檢察署檢察官
被      告  楊思雄



選任辯護人  廖宏文律師(法扶律師)
上列被告因違反家庭暴力防治法案件，經檢察官提起公訴（110 
年度偵字第7742號），本院判決如下：
    主  文
丁○○犯違反保護令罪，處拘役貳拾日，如易科罰金，以新臺幣壹
仟元折算壹日。
    事  實
一、丁○○係楊黃月桂之子，2人具有家庭暴力防治法第3條第3款
    所定之家庭成員關係。丁○○前因對楊黃月桂實施家庭暴力行
    為，經本院於民國108年7月9日以108年度家護字第605號民
    事通常保護令裁定令被告應於1年內完成下列處遇計畫：認
    知教育輔導12週，並應於108年8月9日上午10時前，前往新
    北市政府家庭暴力暨性侵害防治中心(下稱新北家防中心)接
    受輔導之安排。詎丁○○於保護令有效期間內，分別經新北家
    防中心通知應完成附表所示之事項，竟基於違背上開保護令
    之犯意，僅於108年9月7日出席新北市家庭暴力認知教育團
    體2小時1次，之後均未出席，致未完成上開處遇計畫，而違
    反前揭民事通常保護令關於應完成加害人處遇計畫之裁定。
二、案經新北家防中心函送臺灣新北地方檢察署檢察官偵查起訴
    。
    理  由
壹、程序部分：
    本判決認定事實所引用之供述證據，檢察官、辯護人及被告
    丁○○對證據能力均無意見（見本院卷第119頁），迄至言詞
    辯論終結前亦無異議；另非供述證據部分，核無違反法定程
    序取得之情形，且與本案犯罪事實具有關聯性，均認有證據
    能力。
貳、實體部分：
一、認定事實之理由與依據：
    訊據被告固坦認知悉應接受新北家防中心安排之處遇計畫，
    然矢口否認有何違反保護令之犯行，辯稱：我姐姐告知我會
    撤回保護令，我就告知新北家防中心人員，並給新北家防中
    心人員案號，之後就沒有人聯繫我參加處遇計畫云云。被告
    之辯護人為被告辯護稱：被告未在期限內完成相關的課程，
    是因為被告要出家的原因而沒有及時收到新北家防中心的通
    知，被告的姊姊在知悉被告的相關情況之後也願意協助其母
    親楊黃月桂聲請撤回保護令，所以被告自始都以為這部分業
    已確實撤回而告終，固然事後有收到社工的來電告知仍需上
    課等情，但因被告未收到其姊事後是否撤回家暴令聲請之緣
    故，故誤以為確實已經撤回云云。經查：
　　㈠被告係楊黃月桂之子，2人具有家庭暴力防治法第3條第3款
      所定之家庭成員關係。被告前因對楊黃月桂實施家庭暴力
      行為，經本院於108年7月9日以108年度家護字第605號民
      事通常保護令裁定令被告應於1年內完成下列處遇計畫：
      認知教育輔導12週，並應於108年8月9日上午10時前，前
      往新北家防中心接受輔導之安排乙節，有本院108年度家
      護字第605號民事通常保護令在卷可查（見臺灣新北地方
      檢察署110年度偵字第7742號卷，下稱偵查卷，第18至19
      頁），亦為被告所坦認，堪認上情為真。
　　㈡新北家防中心就附表所示之處遇計畫，均已通知被告實際
      知悉，然被告僅於108年9月7日出席新北市家庭暴力認知
      教育團體2小時1次，之後均未出席：
　　　⒈於上開保護令有效期間內，新北家防中心通知被告應依
        附表編號1至3「函文日期字號」完成附表編號1至3「函
        文內容」所示之事項，上開函文以附表編號1至3所示之
        「送達情形」通知被告，而被告於108年9月7日出席新
        北市家庭暴力認知教育團體2小時1次，之後均未出席乙
        節，此有新北家防中心110年1月12日新北家防綜字第11
        03400617號函、新北家防中心108年8月29日新北家防綜
        字第1083331331號函、中華郵政掛號郵件收件回執、新
        北市政府警察局土城分局108年9月10日新北警土治字第
        1083623769號函暨檢附之訪查表、送達證書、新北家防
        中心109年2月10日新北家防綜字第1093403313號函、中
        華郵政掛號郵件收件回執、新北市政府警察局土城分局
        109年3月13日新北警土治字第1093699285號函暨檢附之
        訪查表、新北家防中心109年7月13日新北家防綜字第10
        93419502號函、中華郵政掛號郵件收件回執在卷可查（
        見偵查卷第2至3頁反面、4至6頁反面、7至8、8頁反面
        至11、11頁反面至11之1、13頁反面至15頁反面頁），
        亦為被告所不否認，此部分足以認定。
　　　⒉於上開保護令有效期間內，新北家防中心通知被告應依
        附表編號4「函文日期字號」完成附表編號4「函文內容
        」所示之事項，而上開函文以附表編號4所示之「送達
        情形」通知被告乙節，此有新北家防中心109年10月15
        日新北家防綜字第1093429279號函、中華郵政掛號郵件
        收件回執、新北家防中心111年1月13日新北家防綜字第
        1113411095號函暨檢附之處遇計畫請假紀錄、電話紀錄
        附卷可查（見偵查卷第16至17、65至67頁）。另證人即
        新北家防中心社工乙○○於本院審理時證稱：我是在109
        年7月之後負責被告之處遇計畫。在109年7月的時候我
        有聯繫被告，另外我在最後一次跟被告聯繫，被告表示
        他的手機要被停話當天，我確實有寄送簡訊給被告通知
        被告參加處遇計畫等語（見本院卷第207至213頁）。上
        開家防中心檢附之電話紀錄雖係證人乙○○所製作，然觀
        諸上開電話紀錄內容其中關於被告於109年5月25日表示
        其母撤回保護令一事，核與被告所傳真之請假內容一致
        （見偵查卷第20頁）；又其上記載「案妹（應為證人即
        被告之姐丙○○）於109年6月24日與家防中心人員說明與
        書記官討論保護令存在之必要性」部分，核與證人丙○○
        於本院審理時所證亦屬一致（見本院卷第238頁）；另
        證人乙○○於109年7月9日電話聯絡被告，而知悉被告之
        居所地之地址「新北市○○區○○路00巷00弄0號1樓」，亦
        使家防中心109年7月13日新北家防綜字第1093419502號
        函得以寄送上址，並由被告收受等節觀之，上開電話紀
        錄內容應屬真實。再酌以證人乙○○為新北家防中心之工
        作人員，與被告素不相識，實無構陷被告之可能，且已
        到庭具結作證擔保其證詞之真實性，堪認證人乙○○之證
        述應屬真實，足以採信。基此，證人乙○○確實有在109
        年10月14日與被告聯繫，並以簡訊通知被告應於109年1
        0月24日上午9時至衛福部八里療養院土城門診參加認知
        教育輔導，堪以認定。
　　㈢家防中心已以附表所示之方式，安排不同時期開課之課程
      且合法通知被告前往報到，並無怠於通知、執行該處遇計
      畫乙節，業據本院論述在前，至被告雖以前詞置辯，供稱
      其並無違反保護令之主觀犯意云云，然查：
　　　⒈依據被告檢附之請假文件所示（見偵查卷第20頁），其
        上載明被告在4月初接獲其姐及母親表示已撤銷保護令
        ，並去函法官一併撤銷處遇計畫，另提供109年度家護
        聲字第31號之案號予新北家防中心；另參諸本院109年
        度家護聲字第31號卷宗（下稱聲字31號卷）所示，被告
        之母即楊黃月桂確實在109年4月1日寄送撤銷保護令之
        聲請書給本院，此有楊黃月桂親簽之手寫文件在卷可查
        （見聲字31號卷第13頁）。據此，被告一再表示其母親
        楊黃月桂有向本院聲請撤銷保護令一事，應屬真實。
　　　⒉惟證人丙○○於本院審理時證稱：我與被告只有在被告出
        家後，來叫我撤回保護令時有見過一次面。我跟我母親
        討論被告出家之後，有寄撤回保護令的文書給法院，但
        寄了之後因為恐懼所以又再度撤回，因為我母親不想要
        撤銷保護令，且我母親的家暴官非常不認同，所以保護
        令最後確實沒有撤銷等語（見本院卷第237至244頁）；
        並參以楊黃月桂雖確實有向本院聲請撤銷保護令，惟在
        本院收受楊黃月桂之上開聲請書後，經本院書記官與證
        人丙○○聯繫，與證人丙○○確認楊黃月桂與被告之間狀況
        ，渠等是否會再相見之可能後，本院書記官向證人丙○○
        表示撤銷已核發之保護令必須再開庭，因此有再見到被
        告之可能，而楊黃月桂不願再至法庭與被告見面，故欲
        撤回原聲請撤銷保護令一事，並請證人丙○○協助後，楊
        黃月桂即在109年4月14日撤回上開撤銷保護令之聲請乙
        節，此有本院公務電話紀錄、撤回撤銷保護令之文書在
        卷可查（見聲字31號卷第15、17頁）；再觀諸新北家防
        中心之電話紀錄所示，新北家防中心人員於109年5月27
        日與上開承辦撤銷保護令之書記官聯繫後，知悉撤銷保
        護令聲請已經撤回，故108年度家護字第605號保護令未
        失效，處遇計畫仍需執行，又在109年6月24日與證人丙○○通話後，證人丙○○告知家防中心人員其與法院書記官
        確認目前暫不撤銷保護令，書記官與證人丙○○討論認為
        保護令有存在的必要性（見偵查卷第67頁）等節觀之，
        楊黃月桂雖然確實曾經向本院聲請撤銷保護令，然在與
        本院書記官聯繫後，楊黃月桂已不想撤銷保護令，但因
        不知後續如何處理，本院書記官（即證人丙○○於本院所
        稱之家暴官）方與證人丙○○聯繫，並與證人丙○○討論認
        為保護令有存在的必要性後，楊黃月桂旋撤回上開撤銷
        保護令之聲請。基此，本院108年度家護字第605號民事
        通常保護令確實尚屬存在並未撤銷，且為證人丙○○明確
        知悉。則證人丙○○既明確知悉此情，並如實告知家防中
        心人員其與本院書記官討論之內容，其應知悉家防中心
        人員亦會與被告聯繫，故證人丙○○應無欺瞞被告上情之
        可能，基此，證人丙○○於本院審理時證稱並未告知被告
        關於楊黃月桂之保護令已經撤銷乙節，應屬真實，被告
        一再辯稱證人丙○○告知其保護令已撤回，故其無庸再參
        加處遇計畫云云，不足憑採。
　　　⒊縱然被告誤認楊黃月桂向本院提出撤銷保護令之聲請時
        ，等同於保護令已經失效，然而，證人乙○○於本院審理
        時證稱：我在109年7月開始負責被告的處遇計畫之後，
        有告訴被告課程還是需要執行，保護令沒有失效。被告
        當時只是表示知道了，沒有說其他的。被告也從來沒有
        跟我說過保護令已經被撤回了，所以他沒有要去上課。
        我會主動向被告提保護令沒有失效，課程要繼續是因為
        前一任社工有交接過這件事。而我在與被告聯繫，並通
        知被告繼續處遇計畫內容時，被告並沒有任何疑惑或是
        質疑與他所認知的事情不同等語（見本院卷第208至212
        頁）。則依據證人乙○○於本院審理時所證，其已明確告
        知被告保護令仍存在，被告必須繼續接受處遇計畫，而
        被告對此亦毫無異議，顯然被告對於保護令仍然存在一
        事並無爭執，是被告既已明知保護令仍然有效存在，即
        應遵期到場接受認知教育輔導，卻仍置之不理，其顯有
        違反保護令之故意甚明。被告與其辯護人前開所辯，均
        無可採。
　　　⒋至被告雖於偵查中提出其在109年12月4日至同年月11日
        因右側第五掌骨閉鎖性骨折而住院之診斷證明書、109
        年4月23日至同年月25日前往神經內科門診就醫並住院
        之診斷證明書、109年12月18日前往神經內科門診就醫
        之診斷證明書、109年3月29日至同年4月6日因頸椎椎間
        盤突出住院之診斷證明書（見偵查卷第52、53、54、56
        頁），然依據上開被告就診之紀錄所示，與被告參與新
        北家防中心所安排處遇計畫之時間多有不同，則被告顯
        然有依據新北家防中心安排之時間前往接受處遇計畫之
        可能。然被告在新北家防中心安排被告前往接受處遇計
        畫之過程中，從未因疾病需前往就醫或身體不適而與家
        防中心聯繫、請假，卻於本案偵查程序中方提出相關病
        歷資料，被告提出上開就醫紀錄，顯屬脫罪之詞，不足
        憑採。至被告雖又提出於108年11月出家，並有中華毒
        害覺醒菩提大協會提出之證明書在卷可參（見偵查卷第
        58頁），然被告在109年5月25日方告知新北家防中心其
        出家，並居在台東一事（見偵查卷第20頁），其在此之
        前漠視新北家防中心安排之處遇計畫，甚屬明確。再者
        ，被告縱然確實出家，然而出家修行並無限制其人身自
        由，被告本應依法接受處遇計畫安排之課程，自不得以
        出家為由拒絕履行，併予說明。
　　　⒌綜上所述，被告並無正當理由而不能履行本件處遇計畫
        ，被告有遵守上開保護令而於保護令期間內完成加害處
        遇之期待可能，卻片面拒絕履行，則被告違反前揭民事
        通常保護令關於應完成加害人處遇計畫之裁定，足以認
        定。
　　㈣綜上，本件事證明確，被告犯行足以認定，應依法論科。
二、論罪科刑：
　　㈠核被告所為，係犯家庭暴力防治法第61條第5款之違反保護
      令罪。家防中心數次去函通知被告接受處遇，僅具督促被
      告按時履行作為義務之作用，被告如未按時前往，亦不足
      以直接實現違反保護令罪之構成要件，是以被告此部分犯
      行須至本案保護令期限屆滿，仍未完成處遇計畫時成立犯
      罪，屬單純一罪，併此敘明。
　　㈡爰以行為人之責任為基礎，審酌被告知悉法院核發民事通
      常保護令，裁定其應完成認知教育輔導之處遇計畫，卻無
      視參與輔導課程之重要性，徒憑己意片面拒絕前往指定機
      構接受輔導，所為可議，惟酌以其犯本案之動機、目的、
      手段、兼衡其自述大專畢業之智識程度、目前無業，靠打
      零工維生、因車禍受傷後，幾乎均在家中休養之家庭生活
      經濟狀況（見本院卷第254頁）及犯後態度等一切情狀，
      量處如主文所示之刑，並諭知易科罰金之折算標準。
據上論斷，應依刑事訴訟法第299條第1項前段，判決如主文。
本案經檢察官甲○○提起公訴，檢察官宋有容到庭執行職務。
中　　華　　民　　國　　111 　年　　12　　月　　19　　日
                  刑事第十七庭  法　官  許菁樺
上列正本證明與原本無異。　　　　　　　　　
被告或得為被告利益上訴之人如不服本判決，應於收受送達後20
日內向本院提出上訴書狀，其未敘述上訴之理由者並得於提起上
訴後20日內向本院補提理由書（均須按他造當事人之人數附繕本
）「切勿逕送上級法院」。
                                書記官  陳冠云
中　　華　　民　　國　　111 　年　　12　　月　　21　　日
附錄：本案論罪科刑法條全文
家庭暴力防治法第61條
違反法院依第14條第1項、第16條第3項所為之下列裁定者，為本
法所稱違反保護令罪，處3年以下有期徒刑、拘役或科或併科新
臺幣10萬元以下罰金：
一、禁止實施家庭暴力。
二、禁止騷擾、接觸、跟蹤、通話、通信或其他非必要之聯絡行
    為。
三、遷出住居所。
四、遠離住居所、工作場所、學校或其他特定場所。
五、完成加害人處遇計畫。
附表：
編號 函文日期字號 函文內容 送達情形 被告履行狀況 1 108年8月29日新北家防綜字第1083331331號函 通知被告自108年9月7日起參加「新北市家庭暴力認知教育團體」，每次2小時，共計須出席12次（應出席日期：9/7、9/21、10/5、10/19、11/2、11/16、12/7、12/21、109年1/4、1/18、2/1、2/15） 1.新北市○○區○○街0巷00號戶籍地查無此人退回。 2.新北市○○區○○路0段000巷0號9樓居所地由警衛室代收。 3.新北市政府警察局土城分局頂埔派出所員警於108年9月6日送達「新北市家庭暴力認知教育團體」説明書，並由被告親自簽收。 僅出席108年9月7日1次，之後缺席4次 2 109年2月10日新北家防綜字第1093403313號函 通知被告自109年3月7日起參加「新北市家庭暴力認知教育團體」，每次2小時，共計須出席11次（出席日期：3/7、3/21、4/18、5/2、5/16、5/30、6/6、6/20、7/4、7/18、8/1、8/15） 1.新北市○○區○○街0巷00號戶籍地招領逾期退回。 2.新北市○○區○○路0段000巷0號9樓居所地由被告簽收。 3.新北市政府警察局土城分局以電話通知被告參加「新北市家庭暴力認知教育團體」之時間。 均未出席 3 109年7月13日新北家防綜字第1093419502號函 通知被告自109年8月1日起參加「新北市家庭暴力認知教育團體」，每次2小時，共計須出席11次（應出席日期：8/1、8/15、9/5、9/19、10/17、10/31、11/7、11/21、12/5、12/19、110年1/16） 1.新北市○○區○○街0巷00號戶籍地招領逾期退回。 2.新北市○○區○○路00巷00弄0號1樓居所地由被告親收。 均未出席 4 109年10月15日新北家防綜字第1093429279號函 通知被告自109年10月24日起參加「新北市家庭暴力認知教育團體」，每次2小時，共計須出席11次（應出席日期：10/24、11/14、11/28、12/12、110年1/9、1/23、2/27、3/13、3/27、4/10、4/24） 1.新北市○○區○○街0巷00號戶籍地招領逾期退回。 2.簡訊傳送至門號0000000000號通知被告參加「新北市家庭暴力認知教育團體」。 均未出席